【裁判字號】    96,訴,3644
【裁判日期】    970124
【裁判案由】    公共危險
【裁判全文】
臺灣板橋地方法院刑事判決              96年度訴字第3644號
公  訴  人  臺灣板橋地方法院檢察署檢察官
被      告  甲○○
指定辯護人  鄧敏雄  律師
上列被告因公共危險案件，經檢察官提起公訴（96年度偵字第
3715 號） ，本院判決如下：
    主  文
甲○○以拉扯司機右手及方向盤之方法致生供公眾運輸車輛往來
之危險，處有期徒刑壹年捌月，減為有期徒刑拾月。緩刑貳年。
    事  實
一、甲○○於民國96年1 月31日上午4 時10分許之酒後（尚未達
    致不能辨識其行為違法或欠缺依其辨識而行為之能力，或致
    其辨識行為違法或依其辨識而行為之能力顯著減低之程度）
    ，在臺北市○○○路55號阿囉哈客運總站，搭乘由李志展駕
    駛之車號AG-540號營業大客車（阿囉哈客運），行經忠孝橋
    上時，因不滿先前等候吳麗紋等二位乘客一事，於車上大聲
    喧鬧，經李志展停車勸阻無效，李志展乃要求甲○○於阿囉
    哈客運新莊站下車，嗣於同日上午4 時45分許，李志展駕駛
    該車行經臺北縣三重市○○街64號前時，甲○○因不滿李志
    展要求其於阿囉哈客運新莊站提前下車，到駕駛座旁質問李
    志展，並明知上開大客車正在行駛中，如拉扯司機李志展之
    雙手或方向盤，將有導致車輛失控肇事之危險，竟仍不違背
    其本意，基於妨害供公眾運輸車輛行駛安全之不確定故意，
    先拉扯司機李志展之右手，繼而將方向盤往下拉，致上開大
    客車向右偏離，擦撞停放於該處乙○○所有之車號5407-LN
    號、4674-QB 號、6425-DT 號自小貨車（毀損部分未據告訴
    ），車號AG-540號營業大客車因而受有右前車門框、車門、
    右後照鏡、車身右側邊3 組方向燈之輕微損壞（毀損部分未
    據告訴），致生供公眾運輸車輛往來之危險。
二、案經李志展訴由臺北縣政府警察局三重分局報請臺灣板橋地
    方法院檢察署檢察官偵查起訴。
    理  由
壹、證據能力部分：
一、按被告以外之人於審判外之言詞或書面陳述，除法律有規定
    者外，不得作為證據，刑事訴訟法第159 條固定有明文。惟
    被告以外之人於審判外之陳述，雖不符同法第159 條之1 至
    之4 之規定，而經當事人於審判程序同意作為證據，法院審
    酌該言詞陳述或書面陳述作成時之情況，認為適當者，亦得
    為證據。查本案證人李志展、吳麗紋、乙○○、楊佳蓉於警
    詢中之證述，為審判外之陳述而屬傳聞證據，且不符刑事訴
    訟法第159 條之3 之規定，惟公訴人、被告甲○○、辯護人
    就前開審判外之陳述，於本院審理中均表示同意引為證據，
    而本院審酌其陳述作成時之情況，核無違法取證及證明力明
    顯過低之瑕疵，亦認以之作為證據為適當，故依前開規定，
    上開證人於警詢中之陳述，自得為證據。
二、次按被告以外之人於偵查中向檢察官所為之陳述，除顯有不
    可信之情況者外，得為證據，刑事訴訟法第159 條之1 亦定
    有明文。查證人李志展、乙○○、楊佳蓉於偵查中所為之陳
    述，業經具結，且無顯不可信之情形，自亦得為證據。
貳、實體部分：
一、上揭犯罪事實，業經被告於本院審理中坦承不諱，核與證人
    李志展、乙○○、楊佳蓉於警詢、偵查中及證人吳麗紋於警
    詢中之證述情節相符，並有現場照片22張、道路交通事故現
    場圖1 紙在卷可稽，而方向盤乃掌控車輛行向之重要物件，
    司機則為掌控車輛行向之重要人員，一旦拉扯在行駛中車輛
    之司機雙手或方向盤，將有車輛失控肇事之危險，此為一般
    心智正常之人所周知之事，被告亦無委無不知之理，被告明
    知上情，竟因不滿司機李志展要求其提前於阿囉哈客運新莊
    站下車，即拉扯司機李志展之右手及方向盤，是被告於主觀
    上確具有妨害供公眾運輸車輛行駛安全之不確定故意甚明，
    足認被告之自白與事實相符，洵堪採為認定事實之依據。事
    證明確，被告犯行，已堪認定。
二、按刑法上所謂「傾覆」，係指傾倒，顛覆或覆沒等變更其固
    有之使用狀態之行為。又所謂「破壞」係指舟、車、航空機
    喪失其全部或一部之效能而言，若被告之行為無使舟、車、
    航空機「傾覆」之可能，或其「破壞」僅為輕微之破損而無
    礙其固有之效能，不足以發生公共危險者，自不得以本罪相
    繩，最高法院74年度台上字第6787號判決意旨可資參照。查
    ，本件被告以拉扯司機右手及方向盤之方法，致行駛中之大
    客車偏離而擦撞停放於路旁之自小貨車，因而造成車號AG-5
    40號營業大客車之右前車門框、車門、右後照鏡、車身右側
    邊3 組方向燈毀損等情，業經證人李志展於警詢中證述在卷
    ，並有現場照片22在卷可稽，足見被告之行為僅造成車號AG
    -540號營業大客車輕微之破損而無礙於其固有之效能，是核
    被告所為，應係犯刑法第184 條第1 項之以拉扯司機右手及
    方向盤之方法致生供公眾運輸車輛往來之危險罪，公訴意旨
    漏未斟酌上情，認被告所為係犯同法第184 條第2 項之以拉
    扯司機右手及方向盤之方法致生供公眾運輸車輛往來之危險
    因而致供公眾運輸車輛破壞罪，容有未洽，惟其起訴之基本
    事實同一，本院自應予審理，並變更其起訴法條。又被告以
    拉扯司機右手及方向盤之方法致生供公眾運輸車輛往來危險
    之行為，固無足取，然被告僅係因酒後一時失慮致觸本罪，
    且以當時係凌晨4 時45分許，於路上往來之人車非多，所造
    成之損害亦屬輕微，事後被告並已與阿囉哈客運股份有限公
    司及乙○○達成和解，賠償渠等之損失，有和解書2 份在卷
    可稽，以其所犯刑法第184 條第1 項之以拉扯司機右手及方
    向盤之方法致生供公眾運輸車輛往來之危險罪之法定本刑為
    3 年以上10年以下有期徒刑，與其犯罪情節相較，實屬情輕
    法重，客觀上足以引起一般同情，顯有堪資憫恕之處，本院
    認縱處以法定最低刑度猶嫌過重，爰依刑法第59條之規定，
    減輕其刑。爰審酌被告因酒後在阿囉哈客運上喧鬧，經司機
    李志展勸阻無效，僅因不滿司機李志展要求其提前下車，即
    拉扯司機李志展之右手及方向盤，致車輛失控而擦撞停放於
    路旁之車輛，此不僅影響其他乘客之權益，亦有害於交通安
    全，兼衡其素行、犯罪之動機、目的、手段，犯罪後坦承犯
    行之態度，及已與阿囉哈客運股份有限公司、乙○○達成和
    解，賠償渠等之損失等一切情狀，量處有如主文所示之刑，
    以示懲儆。又「中華民國九十六年罪犯減刑條例」業經總統
    於96年7 月4 日公布，於同年7 月16日施行，被告實行本件
    犯罪之時間係在96年4 月24日以前，所犯非屬該條例第3 條
    所列之罪名，復無中華民國九十六年罪犯減刑條例所列不予
    減刑之情形，應依同條例第2 條第1 項第3 款之規定，就所
    受宣告之有期徒刑減其刑期2 分之1 。又被告於74年間雖曾
    因違反槍砲彈藥刀械管制條例案件，經臺灣桃園地方法院以
    74年度易字第446 號判處有期徒刑10月確定，於74年8 月13
    日執行完畢，惟其於有期徒刑執行完畢後，5 年以內未曾因
    故意犯罪受有期徒刑以上刑之宣告，有臺灣高等法院被告前
    案紀錄表1 份在卷足憑，因酒後一時失慮，致罹刑典，事後
    已坦承犯行，深具悔意，並已與阿囉哈客運股份有限公司及
    乙○○達成和解，賠償渠等之損失，經此偵審程序及罪刑之
    宣告後，應知警惕而無再犯之虞，本院因認暫不執行其刑為
    當，併予宣告緩刑2 年，以啟自新。
據上論斷，應依刑事訴訟法第299 條第1 項前段、第300 條，刑
法第184 條第1 項、第59條、第74條第1 項第1 款，中華民國九
十六年罪犯減刑條例第2 條第1 項第3 款、第7 條，判決如主文
。
本案經檢察官陳佳宏到庭執行職務。
中    華    民    國    97    年    1     月    24    日
                  刑事第十六庭  審判長法  官  白光華
                                      法  官  楊志雄
                                      法  官  曾淑娟
如不服本判決應於送達後10日內向本院提出上訴狀
以上正本證明與原本無異。
                                      書記官  林伯文
中    華    民    國    97    年    1     月    26    日
附錄本案論罪科刑法條全文：
中華民國刑法第184條
損壞軌道、燈塔、標識或以他法致生火車、電車或其他供水、陸
、空公眾運輸之舟、車、航空機往來之危險者，處3 年以上10年
以下有期徒刑。
因而致前項之舟、車、航空機傾覆或破壞者，依前條第1 項之規
定處斷。
因過失犯第1 項之罪者，處6 月以下有期徒刑、拘役或3 百元以
下罰金。
從事業務之人，因業務上之過失犯第1 項之罪者，處2 年以下有
期徒刑、拘役或5 百元以下罰金。
第 1 項之未遂犯罰之。


司法院資訊處製作；財團法人民間司法改革基金會備份。
